臺灣高等法院高雄分院刑事裁定　　　　100年度聲再字第123號
再審聲請人　陳月女
即受判決人
上列聲請人因違反公職人員選舉罷免法案件，對於最高法院100
年度台上字第4236號確定判決（本院100 年度選上訴字第3 號；
原審案號：臺灣屏東地方法院99年度選訴字第70號；起訴案號：
臺灣屏東地方法院檢察署99年度選偵字第47、50號），聲請再審
，本院裁定如下：
    主  文
再審之聲請駁回。
    理  由
一、聲請意旨略稱：再審聲請人即受判決人陳月女（以下稱受判
    決人）因涉犯公職人員選舉罷免法第99條第1 項交付賄賂罪
    ，臺灣屏東地方法院檢察署檢察官起訴（99年度選偵字第47
    、50號），經臺灣屏東地方法院判處有期徒刑3 年4 月（99
    年度選訴字第70號），嗣受判決人不服提起上訴，經本院撤
    銷改判有期徒刑2 年（100 年度選上訴字第3 號），受判決
    人不服再提起上訴，再經最高法院駁回上訴而確定（100 年
    年度台上字第4236號）。而本件原確定判決認受判決人於民
    國99年4 月間某日上午10時許，前往證人楊許菊位於屏東縣
    新園鄉○○村○○路168 號住處，交付價值約新臺幣375 元
    之杉林溪茶12兩，給具有投票權之人楊許菊，默示行為楊許
    菊於村長選舉時，能投票支持受判決人，而認受判決人犯公
    職人員選舉罷免法第99條第1 項之交付賄賂罪。揆其判決意
    旨，係以楊許菊在警詢中之第二次警詢筆錄及偵訊證詞為據
    。惟查證人楊許菊於第二次警詢筆錄並無原確定判決所認定
    之陳述，原確定判決以此作為認定被告犯罪之依據，即有未
    合。而受判決人於判決確定後實心有未甘，乃逕與楊許菊對
    話，探求其警詢中何以為受判決人對其贈送茶葉以行賄之供
    述，其答稱：「咱們老實人，警員告訴我妳若沒有承認，在
    這邊停留很久，會到法院去，我說我要怎麼承認？我只說陳
    月女有拿茶葉而已，但是陳月女沒有說要我支持她」等語，
    此有楊許菊之對話錄音內容光碟一片及錄音譯文一件可證，
    足見本件確定判決所引證人楊許菊之不利於受判決人之供述
    ，非係出於虛偽，即係出於法院之誤載，其因而做出對受判
    決人有罪之判決，非以再審救濟，實難回復事實，因而依法
    聲請再審等語。
二、按有罪之判決確定後，為受判決人之利益聲請再審，必其聲
    請之理由合於刑事訴訟法第420 條第1 項所定情形之一者，
    始准許之。再按刑事訴訟法第420 條規定：「有罪之判決確
    定後，有左列情形之一者，為受判決人之利益，得聲請再審
    ︰一原判決所憑之證物已證明其為偽造或變造者。二原判決
    所憑之證言、鑑定或通譯已證明其為虛偽者。三受有罪判決
    之人，已證明其係被誣告者。四原判決所憑之通常法院或特
    別法院之裁判已經確定裁判變更者。五參與原判決或前審判
    決或判決前所行調查之法官，或參與偵查或起訴之檢察官，
    因該案件犯職務上之罪已經證明者，或因該案件違法失職已
    受懲戒處分，足以影響原判決者。六因發現確實之新證據，
    足認受有罪判決之人應受無罪、免訴、免刑或輕於原判決所
    認罪名之判決者。」「前項第一款至第三款及第五款情形之
    證明，以經判決確定，或其刑事訴訟不能開始或續行非因證
    據不足者為限，得聲請再審。」則依該條第2 項規定可知，
    以該條第1 項第2 款規定聲請再審者，以該項證言已經判決
    確定，或其刑事訴訟不能開始或續行非因證據不足者為限，
    始得聲請再審（最高法院80年台抗字第84號裁判意旨參照）
    。依上開規定可知，若有罪之判決所憑之證言，業經判決確
    定為虛偽，或如果偽證案件之刑事訴訟不能開始或續行非因
    證據不足者，始得依上開規定聲請再審。另上開刑事訴訟法
    第420 條第1 項第6 款所謂發見新證據，係指該證據當時已
    經存在，為法院及當事人所不及知，不及調查斟酌，至其後
    始行發見，且就證據本身形式上觀察，固不以絕對不須經過
    調查程序為條件，但必須顯然可認為足以動搖原有罪確定判
    決，而為受判決人無罪、免訴、免刑或輕於原判決所認罪名
    之判決者為限。（最高法院85年度台抗字第308 號、78年度
    台抗字第145 號裁定及77年度台上字第55號判決意旨參照）
    。
三、依上開受判決之聲請意旨觀之，受判決人應係以刑事訴訟法
    第420 條第1 項第2 、6 款規定聲請再審，合先敘明。
四、受判決人聲請意旨所指原確定判決係憑楊許菊之第二次警詢
    及偵訊時之證言，而認定其犯罪，但查楊許菊尚未經檢察官
    以偽證罪起訴，而未經判決確定為虛偽，故此部分尚不合於
    上開刑事訴訟法第420 條第1 項第2 款所規定之要件；另受
    判決人所提出於本件判決確定後其與楊許菊之對話證據，亦
    非判決當時已經存在，為法院及當事人所不及知，不及調查
    斟酌，至其後始行發見之證據，而不合於上開同條項第6 款
    規定之要件。
五、綜上所述，本件聲請尚與刑事訴訟法第420 條第1 項第2 款
    、第6 款所定之情形不符，受判決人以上開聲請意旨聲請再
    審，並無理由，爰依刑事訴訟法第434 條第1 項之規定，裁
    定如主文。
中    華    民    國   100    年    9     月    20    日
                刑事第二庭  審判長法  官  林正雄
                                  法  官  黃壽燕
                                  法  官  邱明弘
以上正本證明與原本無異。
如不服本裁定應於送達後5 日內向本院提出抗告狀。
中    華    民    國   100    年    9     月    20    日
                                  書記官  林明威